臺灣高等法院民事判決
108年度上易字第619號
上  訴  人  篁宇營造股份有限公司

法定代理人  蔡正一  
訴訟代理人  陳致宇律師
被 上 訴人  鄭張億即億久水電行

訴訟代理人  何文雄律師
複 代 理人  謝允正律師
上列當事人間請求給付工程款事件，上訴人對於中華民國108年4
月25日臺灣臺北地方法院108年度建字第76號第一審判決提起上
訴，本院於110年1月6日言詞辯論終結，判決如下：
    主      文
上訴駁回。
第二審訴訟費用由上訴人負擔。
    事實及理由
一、被上訴人主張：訴外人昶嵩企業有限公司（下稱昶嵩公司）
    於民國104年10月15日與訴外人宏笙營造有限公司（下稱宏
    笙公司）簽訂工程合約（下稱系爭合約），承攬閤豐建設有
    限公司（下稱閤豐公司）交由宏笙公司承作之新北市土城區
    員仁段廠房新建工程水電工程（下稱系爭工程），約定工程
    總價含稅為新臺幣（下同）820 萬元。嗣昶嵩公司財務困難
    ，經宏笙公司同意，將系爭合約移轉予伊，由伊依原合約總
    價金額之全部範圍繼續承攬，宏笙公司亦於同日將系爭合約
    移轉予上訴人，由上訴人繼受原合約之之權利義務。詎上訴
    人短少給付估驗款11萬589 元，且系爭工程業經完工並驗收
    交屋完成，上訴人復拒不給付2%驗收款16萬4,000元及10%保
    留款80萬3,600元，合計107萬8,189元。爰依承攬之法律關
    係，請求上訴人給付107萬8,189元，並加計自起訴狀繕本送
    達翌日即108年1月22日起算之法定遲延利息等語。（原審為
    上訴人敗訴之判決，上訴人聲明不服，提起上訴）。並於本
    院聲明：上訴駁回。
二、上訴人則以：被上訴人施作之工程不符合業主閤豐公司要求
    ，有諸多需改善之處，伊多次催請被上訴人修復，未獲置理
    ，伊僅得委請朝陽水電工程行介入處理，系爭工程尚未完成
    驗收，被上訴人不得請求給付驗收款、保留款。又被上訴人
    承接系爭合約時，昶嵩公司已完成系爭工程16%並請款，被
    上訴人僅承作尚未完工之84%，扣除1%勞安費用，伊應給付
    之工程款、保留款僅613萬7,208元、68萬1,912元，合計為6
    81萬9,120元，被上訴人自認已受領工程款704萬1,451元，
    伊已有溢付之情。再被上訴人延誤工期，伊業依系爭合約第
    10條第2項約定，以108年12月30日民事上訴理由㈣狀解除系
    爭合約，伊自得拒絕給付所餘一切款項。縱認被上訴人仍得
    請求給付工程款，然其延誤工期，依系爭合約第10條第1項
    約定，每逾1日得扣罰1萬元，自兩造共同議定與業主進行驗
    收之107年5月15日起至伊解除系爭合約之108年12月30日止
    ，合計逾期595日，伊得請求違約金595萬元，並以之為抵銷
    等語，資為抗辯。並於本院聲明：㈠原判決廢棄。㈡被上訴人
    在第一審之訴及假執行之聲請均駁回。
三、被上訴人主張昶嵩公司於104年10月15日與宏笙公司簽訂系
    爭合約，承攬閤豐公司交由宏笙公司承作之系爭工程，約定
    工程總價含稅為820 萬元。嗣昶嵩公司將系爭合約移轉予被
    上訴人，宏笙公司則將系爭合約移轉予上訴人等情，已據提
    出系爭合約、承攬權拋棄與重新繼續承攬本合約切結書、閤
    豐建設土城員仁段734地號廠房新建工程契約書等件為證［臺
    灣新北地方法院107年度建字第154號卷（下稱新北地院卷）
    第15-25頁］，且為上訴人所不爭，堪信為真。
四、又被上訴人主張上訴人短少給付估驗款11萬589 元，且拒不
    給付2%驗收款16萬4,000元及10%保留款80萬3,600元，則為
    上訴人所否認，並以前詞置辯，經查：
　㈠系爭工程是否業經完工並驗收交屋完成？　
  ⒈被上訴人主張系爭工程業已完工，並經閤豐公司驗收交屋完
    成等情，業據提出證明書、新建住宅移交證明書為證（本院
    卷第67頁、第185頁）。而上開證明書、移交證明書係承攬
    新北市土城區員仁段廠房新建工程之閤豐公司所出具，其上
    載明被上訴人分包承攬之系爭工程業經閤豐公司交屋完成，
    永寧新天地社區大樓公共設備等已正式移交永寧新天地公寓
    大廈管理負責人之意旨。雖移交證明書說明三記載「尚有未
    完成之缺失（詳如附件檢測缺失報告）」等語，然系爭工程
    確已完工交屋完成，永寧新天地社區大樓公共設備等已於10
    9年4月13日經永寧新天地公寓大廈管理負責人驗收合格完成
    點交，並無缺失待修正，亦經本院向閤豐公司函查屬實，並
    有該公司109年9月7日閤字第109090701號函、109年11月18
    日閤字第109111801號函在卷可憑（本院卷第227頁、第259
    頁）。應認被上訴人所承作之系爭工程業經完工並驗收交屋
    完成。
　⒉上訴人雖抗辯所謂之驗收，應由被上訴人請求上訴人進行，
    被上訴人施作之工程不符合閤豐公司之要求，有諸多需改善
    之處，伊多次催請被上訴人修復，未獲置理，伊已委請朝陽
    水電工程行介入處理，系爭工程尚未完成驗收等語，並提出
    存證信函、工程估驗單、照片等件為證（新北地院卷第27-3
    2頁，本院卷第121頁、第123頁、第157-163頁）。惟上訴人
    寄發之上開存證信函主旨欄載明：「貴公司（即被上訴人）
    於民國107年4月23日與107年5月4日議定於107年5月15日與
    業主閤豐建設辦理交屋驗收事宜」等語（新北地院卷第27頁
    ），可知兩造所約定辦理驗收、交屋之對象均為閤豐公司，
    而非上訴人，上訴人抗辯被上訴人應向其辦理驗收，尚非可
    採。又上訴人所提之照片（本院卷第157-163頁），無法確
    認係被上訴人所施作，並有配管錯誤、未配水電之瑕疵，且
    被上訴人分包承攬之系爭工程已完工並驗收交屋完成，業經
    閤豐公司確認無訛，已如前述，自難認被上訴人施作之系爭
    工程不符合閤豐公司之要求，而有需改善之處。再者，上訴
    人抗辯被上訴人施作之系爭工程有需改善之處，係以其寄發
    上開存證信函予被上訴人，催告被上訴人修補瑕疵，因未獲
    置理，已委請朝陽水電工程行介入處理為據。然上開存證信
    函係上訴人所製作，為其一方之意見，無從以此推論被上訴
    人施作之系爭工程有需改善之處。且上訴人於107年6月19日
    始寄發上開存證信函予被上訴人（新北地院卷第27頁），朝
    陽水電工程行則早於106年6月間即向上訴人估驗請款，經上
    訴人確認之工程估驗單備註欄並註記：「本估驗為二工」、
    「屬業主變更應計入業主追加項中」等語（本院卷第121-12
    3頁），朝陽水電工程行施作部分是否係為修補被上訴人之
    工程瑕疵，顯有疑義，亦不足以證明被上訴人施作之系爭工
    程有需改善之處。是上訴人上開所辯為無可採，被上訴人主
    張系爭工程業經完工並驗收交屋完成，則可採信。
　㈡被上訴人得否依承攬之法律關係請求上訴人給付驗收款、保
    留款？其金額應為若干？
　⒈兩造約定以工程總價之2%為驗收款，於系爭工程驗收完成時
    發給，為兩造所不爭，並有工程估驗單工程項目項次11可資
    參照（本院卷第85頁、第89頁、第91頁、第93頁）。又系爭
    合約第5條第2項約定：「每月25日前估驗計價，次月30日撥
    付估驗款：工程款90%（50%現金、50%60天期票），10%保留
    款於交屋完成後（60天期票）支付」（新北地院卷第15頁）
    ，亦可知兩造係以系爭新建工程交屋完成為10%保留款之清
    償期。系爭工程業經完工並驗收交屋完成，已詳前述，足見
    系爭工程2%驗收款、10%保留款之清償期均已屆至。上訴人
    雖抗辯被上訴人延誤工期，其業依系爭合約第10條第2項約
    定，以108年12月30日民事上訴理由㈣狀解除系爭合約，自得
    拒絕給付所餘一切款項等語。惟系爭合約第10條第1項、第2
    項約定：「乙方（即被上訴人）未能按照甲方（即上訴人）
    預定進度表內日程完成進度，每逾一日扣罰一萬元整違約金
    」「逾期伍天，甲方得終止或解除契約，甲方另行發包，並
    停止付款」（新北地院卷第16頁）。是上訴人依上開約定終
    止或解除系爭合約，應以被上訴人未能按照預定進度表內日
    程完成進度，並逾期5日為要件。上訴人雖謂其所提之上證1
    0即為「預定進度表」，然細繹其內容，該表格僅為系爭工
    程發放及請領工程款之表格，其上並無任何關於工程預定進
    度之記載（本院卷第153頁），上訴人既未提出其所稱之預
    定進度表，就被上訴人有何未能按照預定進度表內日程完成
    進度，並已逾期5日之情事，復未舉證證明之，其依系爭合
    約第10條第2項約定解除系爭合約，即非合法，其執此抗辯
    其得拒絕給付所餘一切款項，核非可採。則被上訴人依承攬
    之法律關係，請求上訴人給付2%驗收款、10%保留款，應屬
    有據。
　⒉又昶嵩公司與宏笙公司簽訂系爭合約，向宏笙公司承攬系爭
    工程，約定工程總價含稅為820 萬元，昶嵩公司嗣將系爭合
    約全部移轉予被上訴人，約定由被上訴人依原合約原總價金
    額之全部範圍繼續承攬，有系爭合約、承攬權拋棄與重新繼
    續承攬本合約切結書在卷可憑（新北地院卷第15頁、第19頁
    ）。上訴人雖抗辯被上訴人承接系爭合約時，昶嵩公司已完
    成系爭工程16%並請款，被上訴人僅承作尚未完工之84%，其
    得請求之驗收款、保留款應以84%即工程總價688萬8,000元
    計算等語，並提出工程估驗單、支票等件為證（本院卷第85
    -91頁）。惟昶嵩公司係將其與宏笙公司間之系爭合約移轉
    予被上訴人，由被上訴人繼受昶嵩公司關於系爭合約之權利
    義務，非由被上訴人就昶嵩公司未施作部分另行與上訴人成
    立承攬契約，上訴人既繼受宏笙公司與昶嵩公司間之系爭合
    約（新北地院卷第23頁），其與被上訴人就系爭工程約定之
    工程總價即應為原合約所定之820萬元（含稅），上訴人抗
    辯被上訴人僅承作昶嵩公司尚未完工之84%，2%保留款、10%
    保留款均應以工程總價為688萬8,000元計算，為無可採。又
    昶嵩公司就其已施作完成16%部分雖已估驗計價，並受領工
    程款（第三期估驗工程款由被上訴人受領），然其實際受領
    之工程款均已扣除10%保留款，有上開工程估驗單在卷可憑
    （本院卷第85頁、第89頁、第91頁）。被上訴人既繼受系爭
    契約，依原合約原總價金額之全部範圍繼續承攬，昶嵩公司
    已施作完成而予以保留之10%保留款，自應由被上訴人於清
    償期屆至時請領之，上訴人抗辯昶嵩公司就已完工之16%已
    完成請款，被上訴人不得請求給付該部分保留款，亦不足採
    。系爭工程總價含稅應為820萬元，已如前述，被上訴人請
    求上訴人給付2%驗收款16萬4,000元（8,200,000×2%＝164,00
    0），即屬有據。又扣除2%驗收款，各期估驗款含稅合計為8
    03萬6,000元（8,200,000×98%＝8,036,000），各期保留款含
    稅合計應為80萬3,600元（8,036,000×10%＝803,600），則被
    上訴人請求上訴人給付10%保留款80萬3,600元，亦屬正當。
  ㈢上訴人有無短少給付估驗工程款？其金額應為若干？
　　系爭工程各期估驗款含稅合計為803萬6,000元，業如前述，
    扣除10%保留款80萬3,600元、1%勞安費用8萬360元後，被上
    訴人得請領之各期估驗款含稅合計為715萬2,040元（8,036,
    000－803,600－80,360＝7,152,040）。上訴人不爭執被上訴人
    已受領估驗款704萬1,451元（本院卷第294頁），則被上訴
    人請求上訴人給付短少之估驗工程款11萬589元（7,152,040
    －7,041,451＝110,589），應非無據。
　㈣上訴人所為之抵銷抗辯，有無理由？
　　系爭合約第10條第1項約定：「乙方（即被上訴人）未能按
    照甲方（即上訴人）預定進度表內日程完成進度，每逾一日
    扣罰一萬元整違約金」（新北地院卷第16頁）。上訴人固抗
    辯被上訴人延誤工期，自兩造共同議定與業主進行驗收之10
    7年5月15日起至其解除系爭合約之108年12月30日止，合計
    逾期595日，其得依上開約定請求違約金595萬元，並以之為
    抵銷等語。惟上訴人並未提出其所稱之預定進度表，亦未舉
    證證明被上訴人未能按照預定進度表內日程完成進度，而有
    逾期之情事，業詳前述，上訴人抗辯其得請求被上訴人給付
    逾期595日按日扣罰1萬元之違約金，並以之為抵銷，即非可
    採。則被上訴人依承攬之法律關係，請求上訴人給付2%驗收
    款16萬4,000元、10%保留款80萬3,600元、短少給付之估驗
    款11萬589元，合計107萬8,189元（164,000＋803,600＋110,5
    89＝1,078,189），核屬有據。
五、綜上所述，被上訴人依承攬之法律關係，請求上訴人給付10
    7萬8,189元，及自起訴狀繕本送達翌日即108年1月22日（原
    審卷第21頁）起至清償日止，按週年利率5%計算之利息，為
    有理由，應予准許。原審為上訴人敗訴之判決，核無不合。
    上訴意旨指摘原判決不當，求予廢棄改判，為無理由，應駁
    回其上訴。
六、上訴人雖聲請訊問蔡幸容，以證明其已給付昶嵩公司16%之
    工程款，並聲請訊問游基生、顧松宇，以釐清被上訴人之施
    工品質、業主扣款情形及是否完成驗收等事項。惟被上訴人
    分包承攬之系爭工程已完工並驗收交屋完成，業經閤豐公司
    確認無訛，且昶嵩公司雖就已完工之16%部分申請估驗計價
    ，然其實際受領之工程款已扣除10%保留款，均詳前述，本
    院自無再訊問上開證人之必要。另本件事證已臻明確，兩造
    其餘攻擊防禦方法及所提證據，經審酌，核與本件判決結果
    不生影響，爰不再逐一論述，附此敘明。
七、據上論結，本件上訴為無理由，依民事訴訟法第449條第1項
    、第78條，判決如主文。　　
中　　華　　民　　國　　110 　年　　2 　　月　　24　　日
                  民事第十二庭  
                        審判長法  官   陳秀貞
                              法  官   林哲賢
                              法  官   蔡世芳
正本係照原本作成。
不得上訴。
中　　華　　民　　國　　110 　年　　2 　　月　　26　　日

                              書記官   魏淑娟